臺灣高等法院民事裁定　　　　　　　　　 96年度抗字第737號
抗　告　人　鼎順工程股份有限公司
法定代理人　甲○○
上列抗告人與相對人昇暉實業有限公司間假扣押事件，對於中華
民國96年4月10日台灣台北地方法院96年度裁全字第4745號裁定
，提起抗告，本院裁定如下:
    主       文
原裁定廢棄。
相對人於原法院之聲請駁回。
聲請及抗告訴訟費用由相對人負擔。
    理       由
一、相對人於原法院聲請意旨略以：抗告人自民國（下同）96年
    1月至3月間陸續向伊公司購貨，貨款總計新台幣（下同）68
    6,755元 ，伊公司已依約交貨，惟抗告人迄未給付上開貨款
    ，屢經催討，均無效果，頃聞抗告人有脫產之行動，唯恐日
    後有不能強制執行之虞，為此依民事訴訟法第522條及第523
    條規定，並陳明願供擔保以代釋明，聲請對抗告人之財產在
    686,755元之範圍內予以假扣押云云。
二、原法院裁定意旨略以：相對人就其所主張之請求及假扣押原
    因，除已提出統一發票影本等件外，復據陳明願供擔保以補
    釋明之不足，所請假扣押核無不合，應予准許等語。
三、抗告意旨略以：伊公司對第三人有3億餘元之債權可作為清
    償之基礎，既無正擬脫產之情事，亦無脫產之理由，相對人
    就其假扣押之原因即伊公司有脫產之情事，並未盡釋明責任
    ，原裁定准許其假扣押之聲請，顯有違誤，求予廢棄原裁定
    云云。
四、按債權人就金錢請求或得易為金錢請求之請求，欲保全強制
    執行，得聲請假扣押；又請求及假扣押之原因，應釋明之。
    釋明如有不足，而債權人陳明願供擔保或法院認為適當者，
    法院得定相當之擔保，命供擔保後為假扣押，民事訴訟法第
    522條第1項、第526條第1、2項分別定有明文 。又修正後之
    民事訴訟法第526條第2項，已將「債權人雖未為前項釋明，
    如就債務人所應受之損害已供法院所定之擔保者，得命為假
    扣押」之規定，修正為「前項釋明如有不足，而債權人陳明
    願供擔保或法院認為適當者，法院得定相當之擔保，命供擔
    保後為假扣押」，以與同條第1項規定 「請求及假扣押之原
    因，應釋明之」相呼應。是請求及假扣押之原因，債權人如
    未先為釋明，縱就債務人所應受之損害供法院所定之擔保者
     ，亦不得命為假扣押 ，必因釋明而有不足，並經債權人陳
    明願供擔保或法院認為適當者，始得命供擔保後為假扣押（
    最高法院94年度台抗字第156號裁定意旨參照）。
五、經查，相對人主張抗告人自96年1月至3月間陸續向伊公司購
    貨，貨款總計686,755元，伊公司已依約交貨 ，惟抗告人迄
    未給付上開貨款，屢經催討，均無效果等語，業據提出統一
    發票6紙影本為證 （原法院卷第3頁至第4頁），足認相對人
    就本件假扣押之請求已為釋明。又相對人主張頃聞抗告人有
    脫產之行動，日後有不能強制執行之虞云云，未能舉證以實
    其說，就假扣押之原因未能盡釋明之責，縱供擔保亦不足以
    補釋明之欠缺，依據前開說明，其假扣押之聲請自不應准許
    。是原法院依相對人之聲請，於為抗告人供擔保後，得對抗
    告人之財產為假扣押，於法尚有未洽。抗告意旨指摘原裁定
    不當，求予廢棄，為有理由，爰由本院廢棄原裁定，更為裁
    定如主文第2項所示。
六、據上論結，本件抗告為有理由，爰裁定如主文。
中　　華　　民　　國　　96　　年　　6 　　月　　25　　日
                    民事第十五庭
                        審判長法  官  林恩山
                              法  官  陳駿璧
                              法  官  黃國永
正本係照原本作成。
不得再抗告。
中　　華　　民　　國　　96　　年　　6 　　月　　25　　日
　　　　　　　　　　　      　書記官  葉國乾
